臺灣士林地方法院民事判決　九十一年度簡上字第四一號
　　上　訴　人　聯美紙業有限公司
　　法定代理人　丁○○
　　訴訟代理人　丙○○
　　法定代理人　乙○○
　　訴訟代理人　甲○○
右當事人間請求給付貨款事件，上訴人對於中華民國九十一年一月四日本院士林簡易
庭九十年度士簡字第一０七九號一審判決提起上訴，本院判決如左：
    主    文
上訴及假執行之聲請均駁回。
第二審訴訟費用由上訴人負擔。
    事    實
甲、上訴人方面：
一、聲明：
  （一）、原判決除確定部分外廢棄。
  （二）、被上訴人應給付上訴人新台幣（下同）十七萬一千四百十七元及自起訴狀
          繕本送達翌日起至清償日止，按年息百分之五計算之利息。
  （三）、願供擔保請准宣告假執行。
二、陳述：除與原審判決書所載者相同茲予引用外，補稱：
  （一）、被上訴人於民國（下同）八十九年十月間向上訴人訂購「聯美萊卡超雪銅
          ２５０ｇｓｍ紙張」二萬四千一百五十張，未稅金額為十六萬三千二百五
          十四元（含稅價為十七萬一千四百十七元），上訴人並依被上訴人之要求
          於同年月二十日送交其指定之日隆印刷廠收執。嗣被上訴人認印刷效果不
          佳，又向上訴人訂購「聯美萊卡亮面超雪銅２５０ｇｓｍ紙張」，數量同
          為二萬四千一百五十張，未稅金額亦為十六萬三千二百五十四元（含稅價
          為十七萬一千四一十七元），上訴人於同年月二十四日送交日隆印刷廠收
          執後，上訴人向被上訴人請求貨款時，被上訴人即以第一批紙張有瑕疵（
          即油墨附著不勻及有白點）為由，拒不支付第一批紙張之價金，僅於八十
          九年十一月二十九日給付第二批紙張之價金，並自行於八十九年十一月二
          日自九月份應付貨款中扣除日隆印刷廠之試印費用三萬三千九百三十六元
          。
  （二）、第一批紙張係由日隆印刷廠所印刷，日隆印刷廠與被上訴人有共同利害關
          係，再交由日隆印刷廠檢測，豈非球員兼裁判，且日隆印刷廠並非專業檢
          測單位，並無專業檢測能力，上訴人並未要求亦未同意將紙張交由日隆印
          刷廠檢測，係日隆印刷廠為向上訴人交代而自為檢測。又日隆印刷廠之請
          款收據僅記載測試費用之計算方式，關於檢測方法、項目及結果報告均付
          之闕如，其真實性自值存疑，上訴人並未建議更換紙張及承諾負擔測試費
          用。日隆印刷廠負責人楊銘泰亦自承所收取之三萬三千九百三十六元係印
          刷費用，並無所謂測試費，日隆印刷廠應向被上訴人收取印刷報酬，與上
          訴人無涉。又日隆印刷廠係在相同印刷條件下印刷第一、二批紙張，並未
          針對第一、二批紙張本質上之差異，在印刷方法上加以改變（如減少滑石
          粉之份量或以他種印刷原料印刷），且按照不同印刷方式選紙本為印刷公
          司之專業所在，不能以第二批紙張可順利印刷，即認第一批紙張有瑕疵，
          將印刷不佳之效果推諉於上訴人。
  （三）、被上訴人如係「換貨」，應更換相同種類、性質之紙張，但第一、二批紙
          張係不同種類、性質，自非「換貨」，係被上訴人發現印刷結果不佳後，
          決定更換他種紙張印刷，被上訴人先後向上訴人訂購二批紙張，為二次買
          賣行為，被上訴人均負有給付價金之義務。又上訴人於八十九年十一月三
          日運回第一批紙張，係因考量被上訴人廠房存放空間不足，而協助被上訴
          人搬運，並非被上訴人所稱回收。至上訴人十月份之貨款請款單關於第一
          批紙張部分之貨款記載為零元，係因上訴人秉持買賣之誠信原則，欲待國
          外紙廠化驗結果出爐，確認紙張之責任歸屬後，再行計收，並非係免除買
          方之給付價金義務。今國外檢測報告已明白說明印刷失敗並非第一批紙張
          有瑕疵，被上訴人自不得拒付第一批紙張之貨款。
  （四）、按「買受人對於出賣人，有交付約定價金及受領標的物之義務」，民法第
          三百六十七條定有明文。被上訴人自應給付上訴人第一批紙張之價金十七
          萬一千四百十七元及法定遲延利息。
三、證據：除援用原審之立證方法外，並提出日隆印刷廠請款收據、被上訴人請款單
          影本乙份為證，及聲請訊問證人ＬＡＥＨＤＥＡＨＯ。
乙、被上訴人方面：
一、聲明：駁回上訴。
二、陳述：除與原審判決書所載者相同茲予引用外，並補稱：
  （一）、被上訴人無兩次訂貨之事實，亦無拒不付款等情事，上訴人於印刷測試後
          即建議被上訴人更換該公司他種類似紙張，經被上訴人採納後，上訴人即
          遣車全面回收不良紙品，此事實已於一審中經上訴人之法定代理人丁○○
          證實。另上訴人當月請款單亦可證明無二次訂貨之事實，且被上訴人均已
          按期支付各款項絕無拒付與拖欠。。
  （二）、印刷測試係上訴人之主張：上訴人於被上訴人告知紙張印刷有白點時，即
          多次派員勘驗，其丙○○經理並主張測試，丙○○經理並自行與文政彩色
          印刷股份有限公司（下稱文政公司）負責人葉樹根先生接洽測試事宜，經
          葉先生告知該廠設備與油墨與日隆印刷廠使用均同，印刷效果應同，建議
          不如於日隆印刷廠就地測試以免紙張搬運另增花費，丙○○經理方再與日
          隆印刷廠約定測試，會同紙廠香港分公司之外國人員勘驗。此即可證明測
          試為上訴人之主張，日隆印刷廠亦為上訴人之選擇。
  （三）、檢測費係被上訴人與日隆印刷廠之協議：印刷測試係上訴人之主張，日隆
          印刷廠亦上訴人之選擇，測試方式亦按上訴人之專業要求而執行，印刷檢
          測費用亦為上訴人與日隆印刷廠之協議；日隆印刷廠就其配合印刷印工部
          份先口頭報價，後依測試實際產生費用向上訴人請款，並於請款收據載明
          上訴人實際使用之工資，清楚列明使用之印刷令數、印色及代工單價，何
          來草率書寫之有？上訴人自應依交易公平之原則就其所使用之印工付款。
          至於檢測方法、項目、報告及公正性日隆印刷廠無權也無意代上訴人而為
          之。
  （四）、測試為上訴人之主張，檢測方式及條件按上訴人之要求而執行，測試中已
          就上訴人思想所及之正常或不正常、相同條件或不同條件、減少滑石粉或
          過水處理（清洗紙張或滑石粉塵）等等印刷處理於同一批紙張多次測試，
          惟仍證明紙張有不著墨之瑕疵，上訴人並據此建議被上訴人換紙，同時向
          紙廠求償。此即可證明上訴人所言不同紙張使用不同方式印刷，主張矛盾
          ，有違常理，不僅業界無此一說，更遑論上訴人於訂貨或出貨或任何廣告
          文宣上曾有類似之警語。
  （五）、換貨係上訴人之主張，上訴人恐其庫存之同款紙張仍有著墨不勻瑕疵之慮
          ，建議被上訴人採用該公司類似紙張替代，被上訴人礙於交貨時效勉強採
          納，否則被上訴人豈有不按客戶指定用紙印刷之理？如非換貨，上訴人何
          須將不良紙張回收？如非紙張瑕疵上訴人又為何向原紙廠求償？上訴人請
          款單亦僅一筆之請款？
  （六）、上訴人稱『本公司業務人員沈佳憲無權更換紙張且未回報』等語，與事實
          不符：日隆印刷廠於八十九年十月二十日就上訴人所交付之第一批紙張印
          刷後發現著墨不勻，即通知上訴人前來處理，於十月二十一日至二十四日
          間經由上訴人多次檢測試印，因無法解決問題，上訴人建議更換紙張並承
          諾負擔相關費用，經被上訴人同意後，上訴人則於十月二十四日下午遣車
          換紙，另全面回收不良品。兩紙替換相隔四日，其間上訴人之業務人員及
          丙○○經理多次查看，郭經理並連繫文政公司相關測試事宜，上訴人豈可
          辯稱業務人員未回報或公司高層不知換貨等情事？果不知，上訴人又如何
          再次出貨，並於當筆請款單上不計前批紙張費用？又何須遣車回收不良品
          ？
  （七）、印刷測試係上訴人之主張：此主張已於庭訊中由證人葉樹根之證詞可證明
          係上訴人之丙○○經理主動接洽相關事宜，亦可證明上訴人上訴狀中堅稱
          未主張測試與事實不符。
  （八）、國外紙廠來函內容多不確定語句亦無專業檢測單位具體認證，且該紙廠與
          上訴人具有間接之紙張價款之索賠共同利害關係，即無從採信其信函內之
          片面說明。且自該函末段所言上訴人紙張求償被拒即證明上訴人亦認同紙
          張有瑕疵方有索償之行為。
  （九）、上訴人上訴狀中上訴理由一所言「僅給付後一批紙張費用十三萬七千四百
          八十一元」，與事實不符：１、被上訴人均按上訴人每月請款單支付各項
          貨款，並無拒付等情事。２、按雙方協議，第一批紙張因瑕疵，經上訴人
          建議換紙，故上訴人不向被上訴人請款，僅就更換後紙張請求，計十六萬
          三千二百五十四元整，被上訴人於八十九年十二月五日支付上訴人所有貨
          款計二十二萬九千七百六十五元整（台北國際商業銀行支票票號ＱＦ00
          00000），上訴人並已兌現無誤。３、另三萬三千九百三十六元之費
          用，係按上訴人與日隆印刷廠協議之立即人工費用，由上訴人負擔。惟兩
          造間無直接生意往來，故議定經由被上訴人自上訴人貨款中代支。該筆款
          項並已依協議由被上訴人於八十九年十一月五日自上訴人九月份貨款中支
          予日隆印刷廠。
  （十）、上訴人之陳報均與事實不符：
        １、印刷測試為上訴人主張，上訴人主張於相同硬體下依不同印刷方式以測
            試印刷結果，此亦為上訴人接洽文政公司配合測試原因之一，因二者印
            刷硬體相同。又因日隆印刷廠工作繁多且生產班表已訂，無暇立即配合
            測試，因而上訴人之丙○○經理即轉尋文政公司接洽試印事宜，後遭文
            政公司拒絕，方又與日隆印刷廠協議測試，此即可證明測試為上訴人之
            主張，應負擔測試費用。
        ２、上訴人稱與文政公司接洽係為接替印刷非關測試與事實不符，上訴人欲
            尋求他廠接替被上訴人印刷工作，豈有不知會被上訴人之理？日隆印刷
            廠既無不續印之考量，被上訴人也無此需求，被上訴人豈有不顧印刷品
            質任由上訴人隨意找尋他廠續印之理？
        ３、上訴人陳報紙張試印係於八十九年十二月十二日進行與事實不符，第一
            次試印係於八十九年十月二十一日至二十三日間由上訴人之沈佳憲與郭
            仁德反覆測試，瑕疵無法克服，上訴人方於十月二十四日換紙。試問被
            上訴人之印件為富達投信九十年年曆，交貨期為八十九年十一月十五日
            ，豈有任上訴人於十二月測試之理？
        ４、上訴人稱紙張運回係考量被上訴人廠房存放空間不足與事實不符，紙張
            載回係上訴人全面回收不良品。經查被上訴人與日隆印刷廠各擁有庫房
            可容納紙張二千令以上，平日均使用不及一半，區區四十八令問題紙張
            ，豈有庫房不足之慮？紙張如有待國外紙廠化驗，日隆印刷廠與被上訴
            人豈有任其將紙張載回以湮滅證據或改用不同規格紙張印刷之理？
        ５、國外紙廠來函非正式檢測報告，紙廠來函係為拒絕上訴人之索償，文中
            多不確定用語且多為其推卸責任之詞，並非正式檢測報告，何來可信之
            公正性？
        ６、上訴人證詞反覆，前後矛盾，於初審時辯稱絕無印刷白點，後改稱係印
            刷噴粉造成白點；又稱不曾與文政公司聯繫，後又辯稱係為聯繫續印事
            宜；再稱上訴人不知換紙一事，又據何向紙廠索償且又遣車退紙？前後
            要求給付之貨款亦反覆不定，再再皆足以證明上訴人歪曲事實。
三、證據：除援用原審之立證方法外，並提出上訴人八十九年十月之請款單、紙廠覆
          上訴人求償函譯文、台北國際商業銀行支票影本各乙份為證，及聲請訊問
          證人楊銘泰、葉樹根。
    理    由
一、本件上訴人起訴主張：被上訴人於八十九年十月間向上訴人訂購「聯美萊卡超雪
    銅２５０ｇｓｍ紙張」二萬四千一百五十張，價金為十七萬一千四百十七元，上
    訴人並於同年月二十日依被上訴人指示將紙張送交日隆印刷廠印刷。其後被上訴
    人認印刷效果不佳，又向上訴人訂購「聯美萊卡亮面超雪銅２５０ｇｓｍ紙張」
    二萬四千一百五十張，價金同為十七萬一千四一十七元，上訴人已於同年月二十
    四日送交日隆印刷廠。嗣上訴人向被上訴人請款時，被上訴人竟主張第一批紙張
    有油墨附著不勻及有白點之瑕疵，拒不支付第一批紙張之價金，僅支付第二批紙
    張之價金，並自行自九月份應付貨款中扣除日隆印刷廠支出之印刷費用三萬三千
    九百三十六元。嗣經紙廠檢測結果，該批紙張並無瑕疵，惟被上訴人仍不願付款
    ，為此本於民法第三百六十七條之規定，求為判決命被上訴人給付第一批紙張之
    價金十七萬一千四百十七元及法定遲延利息等語（上訴人於原審另請求第二批紙
    張給付不足之價金三萬三千九百三十六元及法定遲延利息經原審判決駁回部分，
    業經上訴人撤回上訴確定）。被上訴人則以：被上訴人無兩次訂貨，亦無拒不付
    款，印刷測試係上訴人之主張，檢測方式及條件亦按上訴人之要求而執行，上訴
    人於測試後恐其庫存之同款紙張仍有著墨不勻之瑕疵，即建議被上訴人更換該公
    司他種類似紙張，並承諾負擔日隆印刷廠人工費用三萬三千九百三十六元，由被
    上訴人自上訴人貨款中代支。經被上訴人同意後，上訴人於十月二十四日下午遣
    車換紙，全面回收不良品。該國外紙廠來函非正式檢測報告，文中多不確定用語
    ，無從採信。且兩造已協議，第一批紙張因有瑕疵，經上訴人建議換紙，故不向
    被上訴人請款，僅就更換後紙張請求，被上訴人已於八十九年十二月五日支付上
    訴人所有貨款等語置辯。
二、上訴人主張被上訴人於八十九年十月二十日向上訴人訂購「聯美萊卡超雪銅２５
    ０ｇｓｍ紙張」二萬四千一百五十張，價金為十七萬一千四百十七元，上訴人已
    於同年月二十日依被上訴人指示將紙張送交日隆印刷廠之事實，為被上訴人自認
    ，自屬真實。
三、被上訴人固不否認未給付第一批紙張之價金，惟抗辯因第一批紙張有瑕疵，兩造
    協議換紙，上訴人不請求第一批紙張之價金，僅就更換後之第二批紙張請求價金
    等語。是本件應予審究者厥為被上訴人第一批紙張之價金債務是否已因更改而消
    滅？經查：
  （一）、日隆印刷廠於八十九年十月二十一至二十三日間承印第一批「聯美萊卡超
          雪銅２５０ｇｓｍ紙張」時即發現印刷紅色部分有白點，上訴人之業務專
          員沈佳憲雖代表上訴人公司至日隆印刷廠瞭解情況，惟仍無法解決問題乙
          節，為上訴人所不爭執，並經證人即日隆印刷廠負責人楊銘泰到庭結證無
          訛。楊銘泰且證稱沈佳憲同意已支出之印刷費用由日隆印刷廠向被上訴人
          請款，被上訴人再向上訴人扣貨款等語。姑不論第一批紙張印刷上之問題
          原因為何？證人楊銘泰有關印刷費用負擔之證言是否屬實？惟該批紙張於
          當時確有無法解決之印刷上問題。則上訴人於無法確知問題原因之情況下
          ，自有可能有與被上訴人協議以不同系列之紙張更換有問題之紙張。
  （二）、上訴人於八十九年十月二十四日將同價同量之「聯美萊卡亮面超雪銅２５
          ０ｇｓｍ紙張」送交日隆印刷廠之事實，為上訴人所自認。雖第一、二批
          紙張屬不同系列，惟兩批紙張同價同量，交付時間緊接，兩造當時是否有
          重新訂立買賣契約之意思，實值存疑？應以買賣標的物之變更，較符兩造
          當時之真意。
  （三）、上訴人於八十九年十一月一日列印之應收帳款明細表亦明載：「８９／１
          ０／２０聯美萊卡超雪銅２５０ｇｓｍ２４１５０張（數量）０（金額）
          ８９／１０／２４聯美萊卡亮面超雪銅２５０ｇｓｍ２４１５０張（數量
          ）１６３２６４（金額）」等語。倘上訴人果真有保留請求第一批紙張之
          價金之意思，何以其請款金額記載為零元？復未於請款單上註記保留價金
          留待國外紙廠化驗結果出爐，確認責任歸屬後，再行計收之意旨。
  （四）、上訴人自認已於八十九年十一月三日運回全部「聯美萊卡超雪銅２５０ｇ
          ｓｍ紙張」，茍上訴人仍有向被上訴人請求給付買賣價金之意，豈有自行
　　　　　取回買賣標的物之理。上訴人雖謂係因考量被上訴人廠房存放空間不足，
　　　　　而協助被上訴人搬運云云，惟此為被上訴人所堅詞否認，上訴人所述復悖
　　　　　於交易常理，自難採信。
  （五）、尤以，上訴人負責人郭美蓮於原審竟稱：第一批貨已經運回，請求第二批
          的貨款等語（見原審九十年十月四日筆錄）。益徵，上訴人運回第一批紙
          張當時並無保留日後再向被上訴人請求給付價金之意思。
  （六）、證人即ＳＡＰＰＩ紙廠之員工ＬＡＥＨＤＥＡＨＯ雖到庭證稱：「我看到
          一台日本製造的四色印刷機器（按：測試時間為八十九年十二月十二日）
          ，那時他們印刷時每一小時印刷九千九百次，印刷工廠特別為我們作試印
          ，印刷的紙張放在機器的右邊，紙張的上面已印刷好了，所以翻過來印第
          二面，我記得當時有問第一面時有無問題，他們說沒有問題，但翻過來印
          有問題，我們就開始印刷，翻過來印到第三百八十七次時，他們的員工就
          把紙拿下來看有無問題，發現有小區域有出現黃色油墨，我們從第三個顏
          色是印刷紅色的部分粘膠帶，然後我就走到機器送紙的地方，我用手去摸
          紙張，感覺粗糙好像有粉末，我就問在場的工作人員為何有此情況，現場
          人員稱這是正常的作法，印完最後一個顏色就會噴粉末，我要求工作人員
          把印刷機台清洗，然後重新再印三千四百次，我又同樣看到黃色的地方，
          我就要求停機，這一次試機完每一種顏色我都有用膠帶粘起來，我們也要
          求工廠提供噴的粉，我們拿到五個不同的膠帶及試印的樣品，因為我希望
          拿粉末去比對印刷有問題的區域去看形狀是否相同，然後就離開工廠。」
          、「所有帶回去的樣品有送化學化驗及顯微鏡觀察，測試的結果不是紙張
          塗佈拔起的問題，也不是紙屑的問題，我們是用一種ＨＣＬ酸液去做化驗
          ，結果顯示這種溶液對膠帶沒有反應，表示膠帶粘的粉末不是我們紙張的
          塗層，從我們自顯微鏡去看膠帶粘的粉末的形狀及尺寸，跟我們帶回來的
          粉末樣品是一樣的，他們的測試是在荷蘭的工廠測試的。」、「ＳＡＰＰ
          Ｉ測試函的內容即我們的測試結果，只是用翻譯翻出來的。」等語，而該
          函則記載：「‧‧‧本工廠確定，白點現象並非剝離問題，由於白點尺寸
          及形狀不符，所也不應該是紙張切邊不良所導致的紙張粉塵問題。再者，
          雖然滿版紅條上可以看到白點，但其它顏色及第一印刷面，則完全沒有白
          點現象。基此，本工廠的推論是滑石粉為導致白點的起因（其大小及形狀
          與白點粗略相同）。‧‧‧本工廠的建議是，滑石粉用量儘可能減少，或
          改用其他材料，如粉狀澱粉等。根據上列分析，很遺憾，貴方的索賠恕難
          接受。‧‧‧」等語。惟證人上開證言及該測試函之內容縱令屬實，亦僅
          能說明第一批紙張產生印刷問題之原因，並不能證明上訴人先前未同意不
          向被上訴人請求第一批紙張之價金。
    綜上所述，被上訴人抗辯兩造協議上訴人不請求第一批紙張之價金，僅就更換後
    之第二批紙張請求價金等情，堪認屬實。則被上訴人第一批紙張之價金債務已因
    更改而消滅。
四、從而，上訴人本於民法第三百六十七條之規定，訴請被上訴人給付第一批紙張之
    價金十七萬一千四百十七元及法定遲延利息，為無理由，應予駁回。原審為上訴
    人敗訴之判決，核無違誤，上訴意旨指摘原判決不當，求予廢棄改判，為無理由
    ，應駁回其上訴。又上訴人之上訴既經駁回，其假執行之聲請亦應駁回，併此敘
    明。
五、本件判決基礎已臻明確，兩造其餘之攻擊防禦方法及訴訟資料經本院斟酌後，核
    與判決不生影響，無一一論述之必要，併予敘明。
據上論結，本件上訴為無理由，依民事訴訟法第四百三十六條之一第三項、第四百四
十九條第一項、第七十八條、第四百六十三條，判決如主文。
中　　　華　　　民　　　國　　九十一　　年　　　八　　　月　　 十四 　　日
                            臺灣士林地方法院民事第二庭
~B審判長法官　俞慧君
~B法　　　官　洪舜帆
~B法　　　官　楊智勝
右為正本係照原本作成。
本判決不得上訴。
中　　　華　　　民　　　國　　九十一　　年　　　八　　　月　　 十五　　 日
~B法院書記官　陳香君
